【裁判字號】    95,訴,2731
【裁判日期】    951207
【裁判案由】    公共危險
【裁判全文】
臺灣高雄地方法院刑事判決              95年度訴字第2731號
公  訴  人  臺灣高雄地方法院檢察署檢察官
被      告  甲○○
指定辯護人  許再定律師
上列被告因公共危險案件，經檢察官提起公訴（95年度偵字第17
820 號），本院判決如下：
    主  文
甲○○以加害生命、身體、財產之事，恐嚇他人致生危害於安全
，累犯，處有期徒刑壹年。扣案之燒焦保特瓶2 瓶均沒收。
    事  實
一、甲○○前民國89年間因施用毒品案件，經臺灣屏東地方法院
    以89年度潮簡字第580 號判處有期徒刑4 月確定，於91 年6
    月3 日執行完畢，翌日出監。詎甲○○仍不知悔改，於95年
    7 月3 日凌晨2 時許，因與乙○○在乙○○位於高雄市○○
    市○○街28號租屋處發生口角，甲○○遂憤而離去，隨即騎
    乘機車前往高雄縣鳳山市○○路○ 段「小北百貨」購買鐮刀
    及菜刀各1 支，又前往高雄縣鳳山市○○路與八德路口「7-
    11超商」購買大瓶保特瓶礦泉水2 瓶，將瓶內水倒光後，再
    前往高雄縣鳳松路加油站購買汽油，將汽油裝7 分滿於其中
    1 空保特瓶，並用布條塞在保特瓶中，即回到乙○○之上開
    租屋處等待，嗣甲○○見乙○○騎乘機車出來時，即以打火
    機點火引燃該裝有汽油之保特瓶，朝乙○○所在方向丟擲，
    以加害乙○○生命、身體、財產之事恐嚇，致生危害於安全
    ，惟因距離甚遠，並未丟中即掉在乙○○上開住處前約距50
    、60公尺之道路上，該汽油彈並於丟出後即散開，乙○○見
    汽油彈燃燒，立即將之撲滅，甲○○見狀即騎乘機車離去；
    復承前基於同一恐嚇之單一決意，又前至加油站購買汽油，
    再將汽油裝滿並用布條塞在保特瓶中後，又於同日5 時30分
    許，再騎乘機車至乙○○上開租屋處外吼叫，手上並拿著上
    開鐮刀及菜刀，與乙○○及其友人拿出棍子相互揮舞（傷害
    部分，均未據告訴），甲○○並拿出上開裝有汽油之另一保
    特瓶，以同一方式引燃後，即丟往乙○○所在之方向，以此
    方式恐嚇乙○○，致生危害於安全，其後因該保特瓶滾至乙
    ○○租屋處之騎樓前水溝蓋附近，乙○○趕緊將停放於水溝
    蓋旁騎樓附近之機車推出，並將火撲滅，嗣於同日6 時30分
    許，警方據報而到場逮捕正欲離去之甲○○，並當場扣得與
    本案無關之鐮刀、菜刀各1 把及甲○○所有供恐嚇所用之燒
    焦保特瓶2 個。
二、案經高雄縣政府警察局鳳山分局報請臺灣高雄地方法院檢察
    署檢察官偵查起訴。
    理  由
壹、程序方面：
    本案被告甲○○及辯護人對於證人即被害人乙○○於警詢之
    證述，知有刑事訴訟法第159條第1項不得為證據之情形，於
    本院審理時，均未聲明異議，依法自應視為被告同意上開證
    人於警詢中所為之陳述，得作為證據，本院審酌前開證人於
    警詢中所為陳述作成時之狀況，距離本案查獲時間甚近，記
    憶應最為清晰可靠，是認其於警詢中所為之陳述為適當，依
    刑事訴訟法第159條之5第2項之規定，認具證據能力。
貳、實體方面：
一、訊據被告甲○○對於伊與證人乙○○發生口角，並憤而前去
    前開各該商店購買鐮刀、菜刀各1 支及保特瓶礦泉水2 瓶，
    嗣再分別2 次前往購買汽油，將之置入保特瓶內，並用布條
    塞入瓶中，前後2 次接續前往證人乙○○住處附近，丟擲上
    開汽油彈2 次，以威嚇證人乙○○之情，供承不諱，核與證
    人乙○○於本院審理時之證述情節大致相符。又質之被告另
    供承：伊係因與乙○○發生口角，乙○○及其友人拿球棒打
    伊，伊持鐮刀、菜刀自衛，其後再丟擲汽油彈，以威嚇他們
    ，並無放火燒屋之故意等語（見本院卷第15、91頁），核與
    證人乙○○於本院證稱：當時我出門買東西，被告剛好騎車
    要過來，在遠遠的地方看到我，他就從我那個方向丟擲，該
    汽油彈有點火，但沒有丟到我，汽油彈在很遠的地方就已經
    散開了，當時與被告距離約20公尺，距離住家約50至60公尺
    ，後來該汽油彈掉落在機車道與汽車道中間之12米馬路，被
    告不是要朝我的住家丟，汽油彈落地時還在燃燒，是我拿拖
    把沾水撲滅的；被告丟第2 顆汽油彈是在騎樓跟馬路的地方
    ，但較靠近馬路，沒有燒到摩托車或燻黑柱子的情形，約1
    分半鐘撲滅，應該是被告喝了酒，有恐嚇的意味等語（見本
    院卷第83至86頁）之情相符，復有扣案之燒焦保特瓶2 瓶及
    照片5 張附卷可佐，足見被告有恐嚇危害安全之犯意甚明。
二、又按刑法放火罪之成立，以行為人具有故意燒燬特定物之主
    觀犯意為要件，若非故意燒燬或無焚燬建築物之意思，均不
    能論以本罪。查本件被告2次丟擲汽油彈之地點，第1次係在
    證人乙○○租屋住處前之道路上，與證人乙○○住處之建築
    物，尚有一段約50、60公尺距離（見本院卷第84頁），其旁
    亦無易於引燃延燒之物品，被告苟有燒燬建築物之意思，當
    可擇深夜旁人不易發現之時，並可直接投擲屋內以迅速達其
    目的，要無僅投擲一燃燒力不大之裝有汽油之寶特瓶於道路
    上之理，自難認被告第1 次丟擲之行為，係具有放火之故意
    或不確定故意；又被告第2 次丟擲裝有汽油之寶特瓶之地點
    ，由卷附現場照片（見警卷第12頁）及證人乙○○之前開證
    述觀之，係在騎樓與馬路之間之水溝蓋處，且係較靠近馬路
    之處，並無燒到摩托車或燻黑柱子之情，證人乙○○亦認被
    告之行為係具有恐嚇之意味（見本院卷第86頁），由此足見
    被告應無燒燬建築物之意思，殆可確定。否則，倘被告欲燒
    燬他人建築物，客觀上既已製有2 顆寶特瓶之汽油彈，且持
    有打火機，被告實有多次機會及可能為放火之行為，又衡情
    當時既係深夜時刻且無人在場，被告自可立即秘密為之，豈
    有選在證人乙○○出現門外時，始加以持之攻擊，是被告意
    僅在警告恐嚇及嚇阻證人乙○○之意，甚為明顯。再者證人
    乙○○均未與被告和解，應無事後迴護被告之理，而依卷附
    照片所示並無延燒之情形，及被告所投擲之寶特瓶製造相當
    粗糙等客觀事實觀之，被告之行為，主觀上應無放火燒燬建
    築物或住宅之意思，客觀上亦難認有延燒及於建築物危險之
    可能，尚難該當刑法第173 條第3 項放火未遂之罪名。
三、綜上所述，本案尚難以被告在證人乙○○之住處附近之道路
    上及住處騎樓前與馬路間之水溝蓋旁丟擲2 顆裝有汽油之寶
    特瓶2 次，即遽認被告有放火之犯意，被告所辯並無放火燒
    毀現有人所在建築物犯意云云，應堪採信。然被告因與證人
    乙○○發生口角，一時氣憤，竟持內裝有汽油之寶特瓶前往
    乙○○住處附近，並即拿出打火機加以點燃，被告固無放火
    之意思，惟被告此舉既意在恐嚇證人乙○○，顯係以加害生
    命、身體、財產之事恐嚇，證人乙○○亦證稱確因而心生畏
    懼（見本院卷第83頁），致生危害乙○○之安全，事證明確
    ，被告恐嚇危害安全之犯行，洵堪認定。
四、論罪、科刑：
  (一)核被告甲○○所為，係犯刑法第305 條之恐嚇危害安全罪，
    公訴人認被告以丟擲汽油彈2 次至上開地點之行為，有放火
    之不確定故意，應論以刑法第173 條第3 項放火未遂罪，惟
    本院認上開事實與起訴事實，兩者之基本社會事實均屬同一
    ，自不因檢察官將恐嚇犯意誤認為放火燒燬現供人使用之住
    宅或建築物之犯意而失其事實之同一性，揆之上開說明，起
    訴法條應予變更。又被告基於單一恐嚇之決意，接續於上開
    時、地為丟擲已點燃汽油彈之行為，係屬基於一貫犯意於密
    接之時、地內，所為2 次之接續行為，應論以恐嚇之接續犯
    而屬單純一罪。
  (二)再被告有如事實欄所述前科事實，有臺灣高等法院被告前案
    紀錄表1 份在卷可查，其受有期徒刑執行完畢後，5 年以內
    故意再犯本件有期徒刑以上之罪，為累犯，應依法加重其刑
    。
  (三)另被告既僅意在恐嚇被害人乙○○，被告對乙○○在場之友
    人並無證據顯示有施何恐嚇犯行，該友人亦無因而心生畏懼
    致生危害其安全，被告就此部分自無成立犯罪可言，附此敘
    明。
  (四)爰審酌被告與被害人乙○○原為朋友關係，竟因細故即私自
    製寶特瓶之汽油彈前往被害人乙○○住處，待乙○○出門後
    ，即引燃丟擲以警告、恐嚇被害人，實屬不該，惟念及被告
    供承當時有飲酒，情緒處於失控的狀態，致生此不當之行為
    ，並坦承大部分犯行，尚知悔悟，復斟酌其犯罪動機、智識
    程度、與被害人乙○○之關係及乙○○當庭表示不再追究被
    告之行為（見本院卷第83頁）等一切情狀，量處如主文所示
    之刑。
  (五)至扣案之燒焦保特瓶2 瓶，為被告所有供犯罪所用之物，爰
    依刑法第38條第1 項第2 款規定，依法宣告沒收。另未扣案
    之打火機，既在被告犯案後即行丟棄，且經被告在現場尋找
    ，亦已無從尋獲，業經被告供明在卷（見本院卷第93頁），
    是該打火機應已滅失，爰不為沒收之諭知。另扣案之鎌刀、
    菜刀各1 支，係被告所持用以與被害人乙○○揮舞鬥毆之器
    具，與本案之犯行無關，爰不為沒收之諭知。
據上論斷，應依刑事訴訟法第299 條第1 項前段、第300 條，刑
法第305 條、第47條、第38條第1 項第2 款，判決如主文。
本案經檢察官丙○○到庭執行職務。
中    華    民    國    95    年    12  月    7       日
                  刑事第十庭  審判長法  官  陳玉聰
                                    法  官  鄭凱文
                                    法  官  楊淑珍
以上正本證明與原本無異。
本件判決由本院依職權逕送上訴；如不服本判決，應於判決送達
後10日內，向本院提出上訴狀。
中    華    民    國    95    年    12  月    7       日
                                    書記官  林秀敏
附錄本案論罪科刑法條：
刑法第305條：
以加害生命、身體、自由、名譽、財產之事恐嚇他人，致生危害
於安全者，處2年以下有期徒刑、拘役或3百元以下罰金。


司法院資訊處製作；財團法人民間司法改革基金會備份。
